【裁判字號】    97,簡上,38
【裁判日期】    970630
【裁判案由】    毀損債權
【裁判全文】
臺灣雲林地方法院刑事判決              97年度簡上字第38號
上  訴  人  臺灣雲林地方法院檢察署檢察官
被      告  甲○○
上列上訴人因被告毀損債權案件，不服本院斗六簡易庭97年度六
簡字第47號中華民國97年3 月4 日刑事簡易判決（聲請簡易判決
處刑書案號：96年度調偵字第308 號），提起上訴，本院第二審
合議庭判決如下：
    主  文
上訴駁回。
    事  實
一、甲○○前因積欠乙○○○票款新臺幣（下同）288 萬元，經
    乙○○○於民國85年間向本院聲請本票裁定確定，取得執行
    名義，並經本院核發86年度執字第2002號債權憑證，及於94
    年6 月28日換發雲院瑜94執癸字第6916號債權憑證。甲○○
    於90年4 月6 日出資50萬元，與其他股東洪茂松（出資150
    萬元）、洪三麟（出資100 萬元）、黃愫壎（出資100 萬元
    ）、洪美秋（出資100 萬元）共同在雲林縣斗南鎮○○里○
    ○路170 巷284 號1 樓設立「忠義門國際開發有限公司」（
    於94年8 月5 日變更登記為「忠義堂國際有限公司」，下稱
    「忠義堂公司」），並於同年4 月12日向經濟部辦理設立登
    記完竣，嗣甲○○向洪茂松借款200 萬元，於92年12月15日
    用以出資承受股東洪三麟、黃愫壎之出資額各100 萬元，並
    於同年月26日向經濟部辦理出資轉讓變更登記完竣。詎甲○
    ○明知其為乙○○○之債務人，且知悉乙○○○業已取得執
    行名義，為避免其對「忠義堂公司」之上開出資額共計250
    萬元遭受強制執行，竟意圖損害乙○○○之債權，於將受強
    制執行之際即94年7 月13日，將其所有對「忠義堂公司」之
    出資額250 萬元移轉與不知情之洪茂松，其中200 萬元用以
    清償先前向洪茂松借貸之200 萬元，其餘50萬元則以35萬元
    做價轉賣與洪茂松，嗣由洪茂松於同年月20日向經濟部中部
    辦公室辦理股東出資轉讓變更登記完峻，致乙○○○之債權
    ，因無法聲請本院就上開出資額強制執行而受有損害。至96
    年7 月17日，乙○○○向財政部臺灣省中區國稅局查詢甲○
    ○之財產歸屬資料清單，始悉上情。
二、案經乙○○○訴請臺灣雲林地方法院檢察署檢察官偵查起訴
    。
    理  由
壹、程序方面：
    按被告以外之人於審判外之言詞或書面陳述，除法律有規定
    者外，不得作為證據，刑事訴訟法第159 條第1 項定有明文
    。次按被告以外之人於審判外之陳述，雖不符刑事訴訟法第
    159 條之1 至之4 之規定，而經當事人於審判程序同意作為
    證據，法院審酌該言詞陳述或書面陳述作成時之情況，認為
    適當者，亦得為證據；當事人、代理人或辯護人於法院調查
    證據時，知有同法第159 條第1 項不得為證據之情形，而未
    於言詞辯論終結前聲明異議者，視為有前項之同意，同法第
    159 條之5 定有明文。本件檢察官所舉所有書面及言詞陳述
    之證據能力，業經被告甲○○於本院行準備程序時表明同意
    列為證據，本院審酌該等供述證據之取得過程並無瑕疵，與
    本件待證事實間復具有相當之關聯性，以之為本件證據尚無
    不當，自得採為證據。
貳、實體方面：
一、上揭犯罪事實，業據被告於檢察官偵訊及本院審理時坦白承
    認，並據證人即告訴人乙○○○、證人洪茂松於檢察官偵訊
    時證述綦詳，此外，復有本院94年6 月28日雲院瑜94執癸字
    第6916號債權憑證、本院94年8 月3 日雲院瑜94 執癸字第
    7841號執行命令、本院94年8 月3 日雲院瑜94執癸字第7841
    號撤銷執行命令通知、經濟部中部辦公室「忠義門公司」（
    現已更名為「忠義堂公司」）案卷（附有董事、股東名單及
    變更登記表等資料）等附卷可稽，足認被告自白確與事實相
    符，自可採信。本件事證已臻明確，被告犯行堪予認定，應
    依法論科。
二、論罪科刑：
  (一)按行為後法律有變更者，適用行為時之法律，但行為後之法
    律有利於行為人者，適用最有利於行為人之法律，刑法第2
    條第1 項定有明文。此條規定係規範行為後法律變更所生新
    舊法律比較適用之準據法，本身尚無新舊法比較之問題，於
    新法施行後，應一律適用新法第2 條第1 項之規定，為「從
    舊從輕」之比較。又新舊刑法關於刑之規定，雖同採從輕主
    義，惟比較時仍應就罪刑有關共犯、未遂犯、想像競合犯、
    牽連犯、連續犯、結合犯，以及累犯加重、自首減輕暨其他
    法定加減原因（如身分加減）與加減比例等一切情形，綜其
    全部罪刑之結果而為比較（最高法院95年第8 次刑事庭會議
    決議參照）。次按刑法第2 條第1 項所稱「適用」，係指完
    整性之適用，與「準用」係依其性質而為選擇性之應用者不
    同，是比較新舊法適用法律時，應就罪刑有關之一切情形，
    比較其全部之結果而為整體之適用，不能割裂而分別適用新
    舊法律（最高法院88年臺非字第31號判決要旨參照）。惟所
    謂不能割裂適用，係指與罪刑有關之本刑而言，不包括易刑
    處分，事關刑罰執行之易刑處分仍應分別適用最有利於行為
    人之法律。易言之，倘所處之主刑同時有徒刑、拘役易科罰
    金、罰金易服勞役之情形時，關於易科罰金、易服勞役部分
    應分別為新舊法有利不利之比較，依刑法第2 條第1 項從舊
    從輕原則定其易刑之折算標準（最高法院96年度臺非字第58
    號、96年度臺上字第2233號判決意旨參照）。本件涉及新舊
    刑法比較及法律之適用，詳如附表所示，以適用修正前之相
    關刑罰法律，對被告較為有利。
  (二)核被告所為，係犯刑法第356 條之損害債權罪。原審以被告
    罪證明確，依刑法第2 條第1 項前段、第356 條、修正前第
    41條第1 項前段、刪除前罰金罰鍰提高標準條例第2 條、中
    華民國96年罪犯減刑條例第2 條第1 項第3 款、第7 條、第
    9 條等規定，量處被告有期徒刑6 月，減為有期徒刑3 月，
    並諭知如易科罰金以銀元參佰元即新臺幣玖佰元折算壹日，
    認事用法及量刑均無不當。檢察官循告訴人請求提起上訴，
    上訴意旨以被告未賠償告訴人損失，原審僅量處有期徒刑6
    月，減為有期徒刑3 月，顯然過輕云云。惟按量刑之輕重，
    係屬事實審法院得依職權自由裁量之事項，苟已斟酌刑法第
    57條各款所列情狀，而未逾越法定刑度，且無失輕過重之情
    形，不得遽指為違法，最高法院88年臺非字第136 號判決意
    旨可資參照。本件被告雖未與告訴人達成和解，然其自始即
    坦承毀損債權犯行，態度尚可，且未曾有任何犯罪前科，有
    臺灣高等法院被告前案紀錄表1 份在卷可憑，原審於法定刑
    範圍內量處上開刑度，應無明顯失當或違法之情，自符合罪
    刑相當原則，本院第二審合議庭應予以尊重。上訴意旨遽以
    指摘原審量刑不當，為無理由，應予駁回。另原審未審酌刑
    法施行法第1 條之1 第2 項增訂後，自無再與「現行法規所
    定貨幣單位折算新臺幣條例」、「罰金罰鍰提高標準條例」
    比較新舊法適用之必要（參照最高法院96年度臺上字第1464
    號判決），即認應適用修正前罰金罰鍰提高標準條例第1條
    前段之規定，尚有未洽，應予更正，惟因結果並無不同，對
    判決不生影響，本院毋庸撤銷改判，有最高法院95年度第21
    次刑事庭會議決議可參，併此敘明。
據上論斷，應依刑事訴訟法第455 條之1 第1 項、第3 項、第36
8條，判決如主文。
本案經檢察官江柏青到庭執行職務。
中    華    民    國    97    年    6     月    30    日
            刑事第六庭    審判長法  官  廖國勝
                                法  官  李秋瑩
                                法  官  黃楹榆
以上正本證明與原本無異
本件不得上訴。
                                書記官  李雅怡
中    華    民    國    97    年    6     月    30    日
附錄本案論罪科刑法條：
刑法第356條
債務人於將受強制執行之際，意圖損害債權人之債權，而毀壞、
處分或隱匿其財產者，處2 年以下有期徒刑、拘役或500 元以下
罰金。
附表：
┌────────┬────────┬────────┬─────────┐
│法        條    │修正前規定      │修正後規定      │新舊法之適用      │
├────────┼────────┼────────┼─────────┤
│刑法第356 條毀損│刑法第33條第5款 │刑法第33條第5款 │(一)適用舊法。      │
│債權罪法定本刑關│規定：「罰金：1 │規定：「罰金：新│(二)本件被告所犯刑法│
│於罰金刑最低額部│元以上。」      │臺幣1,000元以上 │  第356 條之毀損債│
│分：刑法第33條第│                │，以百元計算之。│  權罪，其法定本刑│
│5 款            │                │」              │  關於罰金刑最低額│
│                │                │                │  部分，經比較新舊│
│                │                │                │  法結果，修正後刑│
│                │                │                │  法第33條第5 款所│
│                │                │                │  定罰金最低額較舊│
│                │                │                │  法所定罰金最低額│
│                │                │                │  為重，自以修正前│
│                │                │                │  刑法較有利於被告│
│                │                │                │  。              │
├────────┼────────┼────────┼─────────┤
│刑法第356 條法定│1.罰金罰鍰提高標│刑法施行法第1 條│查刑法第356 條規定│
│本刑關於罰金刑貨│  準條例第1 條前│之1 規定：「中華│自72年6 月26日迄今│
│幣單位部分      │  段規定：「依法│民國94年1 月7 日│未修正，其罰金之法│
│                │  律應處罰金、罰│刑法修正施行後，│定刑為「500 元」（│
│                │  鍰者，就其原定│刑法分則編所定罰│貨幣單位為「銀元」│
│                │  數額得提高為2 │金之貨幣單位為新│），依罰金罰鍰提高│
│                │  倍至10倍。」  │臺幣。94年1 月7 │標準條例第1 條前段│
│                │2.現行法規所定貨│日刑法修正時，刑│規定罰金刑提高10倍│
│                │  幣單位折算新臺│法分則編未修正之│，再依現行法規所定│
│                │  幣條例第2條規 │條文定有罰金者，│貨幣單位折算新臺幣│
│                │  定：「現行法規│自94年1 月7 日刑│條例規定折算，即為│
│                │  所定金額之貨幣│法修正施行後，就│「新臺幣15,000元」│
│                │  單位為圓、銀元│其所定數額提高為│。又於刑法施行法第│
│                │  或元者，以新臺│30倍。但72年6 月│1條 之1 施行日（即│
│                │  幣元之3倍折算 │26日至94年1 月7 │95 年7月1 日）後，│
│                │  之。」        │日新增或修正之條│刑法分則所定罰金之│
│                │                │文，就其所定數額│貨幣單位改為「新臺│
│                │                │提高為3 倍。」  │幣」，就其所定數額│
│                │                │                │提高30倍，罰金額度│
│                │                │                │亦為「新臺幣15,000│
│                │                │                │ 元 」，是刑法施行│
│                │                │                │法第1 條之1 施行後│
│                │                │                │，罰金刑貨幣單位雖│
│                │                │                │有「新臺幣」之更易│
│                │                │                │，惟適用結果之罰金│
│                │                │                │額度則無二致，就罰│
│                │                │                │金法定刑提高之「刑│
│                │                │                │罰權規範內容」並無│
│                │                │                │利或不利之變更，另│
│                │                │                │揆諸刑法施行法第1 │
│                │                │                │條之1 之立法說明，│
│                │                │                │該條文第2 項係「考│
│                │                │                │量新修正之刑法施行│
│                │                │                │後，不再適用『現行│
│                │                │                │法規所定貨幣單位折│
│                │                │                │算新臺幣條例』，為│
│                │                │                │使罰金數額趨於一致│
│                │                │                │，避免衍生新舊法比│
│                │                │                │較適用問題，以緩和│
│                │                │                │實務適用法律之衝擊│
│                │                │                │之前提下，規定第二│
│                │                │                │項如上」，顯見刑法│
│                │                │                │施行法第1 條之1 第│
│                │                │                │2 項增訂後，自無再│
│                │                │                │與「現行法規所定貨│
│                │                │                │幣單位折算新臺幣條│
│                │                │                │例」、「罰金罰鍰提│
│                │                │                │高標準條例」比較新│
│                │                │                │舊法適用之必要（參│
│                │                │                │照最高法院96年度臺│
│                │                │                │上字第1464號判決）│
│                │                │                │。                │
├────────┼────────┼────────┼─────────┤
│刑法第41條第1 項│1.刑法第41條第1 │刑法第41條第1 項│(一)適用舊法。      │
│前段易科罰金部分│  項前段規定：「│前段規定：「犯最│(二)本件被告行為時之│
│                │  犯最重本刑為5 │重本刑為5 年以下│  易科罰金折算標準│
│                │  年以下有期徒刑│有期徒刑以下之刑│  ，依修正前刑法第│
│                │  以下之刑之罪，│之罪，而受6 個月│  41條第1項前段、 │
│                │  而受6個月以下 │以下有期徒刑或拘│  罰金罰鍰提高標準│
│                │  有期徒刑或拘役│役之宣告者，得以│  條例第2 條（已刪│
│                │  之宣告，因身體│新臺幣1000元、20│  除）規定，就其原│
│                │  、教育、職業、│00元或3000元折算│  定數額提高為100 │
│                │  家庭之關係或其│1日，易科罰金。 │  倍折算1日，即應 │
│                │  他正當事由，執│」              │  以銀元300元折算 │
│                │  行顯有困難者，│                │  1日，再依現行法 │
│                │  得以1元以上3元│                │  規所定貨幣單位折│
│                │  以下折算1日， │                │  算新臺幣條例第2 │
│                │  易科罰金。」  │                │  條規定換算為新臺│
│                │2.罰金罰鍰提高標│                │  幣後，應以新臺幣│
│                │  準條例第2條（ │                │  900元折算為1日。│
│                │  已刪除）規定：│                │  然依修正後刑法第│
│                │  「依刑法第41條│                │  41條第1項前段規 │
│                │  易科罰金或第42│                │  定，則以新臺幣10│
│                │  條第2項易服勞 │                │  00元、2000元、30│
│                │  役者，均就其原│                │  00元折算1日，修 │
│                │  定數額提高為10│                │  正後刑法第41條第│
│                │  0倍折算1日；法│                │  1項前段規定，並 │
│                │  律所定罰金數額│                │  非較有利於被告，│
│                │  未依本條例提高│                │  是依刑法第2條第1│
│                │  倍數，或其處罰│                │  項前段規定，適用│
│                │  法條無罰金刑之│                │  行為時法律即修正│
│                │  規定者，亦同。│                │  前刑法第41條第1 │
│                │  」            │                │  項前段及罰金罰鍰│
│                │                │                │  提高標準條例第2 │
│                │                │                │  條規定，定其易科│
│                │                │                │  罰金之折算標準。│
├────────┴────────┴────────┴─────────┤
│綜合全部罪刑之結果而為比較，以適用修正前刑法第33條第5 款規定，對被告較為│
│有利，故依修正後刑法第2 條第1 項規定，自應一體適用被告行為時之舊法。又上│
│開易科罰金部分，因與罪刑並無相關，無須與前述和罪刑相關之部分為綜合全部結│
│果再為比較，應適用最有利於行為人之法律即被告行為時之舊法。              │
└────────────────────────────────────┘


司法院資訊處製作；財團法人民間司法改革基金會備份。
